高雄高等行政法院簡易判決　　　　　　　　　　　　　　九十一年度簡字第一三號
　　原　　　告　甲○○
　　訴訟代理人　丁○○
　　被　　　告　高雄縣稅捐稽徵處
　　代　表　人　乙○○處長
　　訴訟代理人　丙○○
右當事人間因地價稅事件，原告不服高雄縣政府中華民國九十年九月十三日九十府訴
字第一四九二二一號訴願決定，提起行政訴訟，本院判決如左：
    主    文
原告之訴駁回。
訴訟費用由原告負擔。
    事實及理由
一、緣原告所有坐落高雄縣鳳山市○○段一五一二、一五一二之二地號土地（下稱系
    爭土地），面積分別為一、四九六平方公尺及五三一平方公尺，原經課徵田賦在
    案，自民國（下同）八十八年五月起未作農業用地使用，而供「南台灣高爾夫球
    練習場」營業使用，被告遂自次年即八十九年起按實際變更使用面積（一五一二
    地號：八九七．六平方公尺，一五一二之二地號：三一八．六平方公尺）併同他
    筆土地歸戶，計課徵八十九年度地價稅一四四、四七二元，原告已繳納八八、四
    ０九元，應補繳五六、０六三元，原告不服，申請復查，未獲變更，提起訴願，
    亦遭決定駁回，遂提起本件行政訴訟。
二、原告主張：原告所有坐落鳳山市○○段一五一二、一五一二之二地號土地借予親
    戚丁○○，地目為農地，預定住宅區，因細部計畫未完成，現改種植優質草皮，
    依據農業發展條例第三條，實屬農作物的一種，且無建物，亦無供人使用，也可
    作草皮之買賣，此土地並無營業之使用，顯見與土地稅法第二十二條課徵田賦並
    無不符。被告未能依法行政，自行認定，即開單課徵，實有疑義。又被告認定優
    質草皮屬球場部分，且圍有球網供營業使用，惟農地網式作業已相當普遍，使用
    一般網子圍住為安全防護隔離區，並非屬營業使用，如無網子圍住，是否免徵地
    價稅，改課田賦，為此訴請撤銷訴願決定及原處分云云；被告則以：（一）原告
    所有系爭土地，依鳳山市都市計劃編訂為「住宅區」之都市土地，係供南台灣高
    爾夫球練習場對外營業使用，原告於八十九年十月六日申請書亦陳明稱：「‧‧
    ‧因有農作物尚未收成，自八十八年二月底收成後，才借用於南台灣高爾夫球練
    習場，為此請求自八十八年十二月起補徵地價稅。」八十九年十一月十五日於被
    告談話筆錄則稱：「上開土地係於六十八年間取得，取得時插秧作農業使用，因
    從事耕作無利可圖，所以在八十八年五月收割完成後號即借予南台灣高爾夫練習
    場綠化使用。」被告嗣後再會同鳳山市公所現場勘查，會勘結果載明：「本案經
    現場實地勘查，坐落鳳山市○○段一五一一之一、之三、之五、之二、之十六、
    一五一二、一五一二之二地號等柒筆土地，已供南台灣高爾夫球練習場營業使用
    ，非供農業用地用，且編定為住宅區。」綜上，系爭土地於八十八年五月起未作
    農業用地使用，而供「南台灣高爾夫球練習場」設置高爾夫球練習場使用已臻明
    確。是以，原告稱系爭土地種植優質草皮，有草皮買賣，且無供人使用乙節，顯
    與事實不符，則被告自次年期（即八十九年）起按實際變更使用面積（一五一二
    地號：八九七．六平方公尺、一五一二之二地號：三一八．六平方公尺），改按
    一般用地稅率課徵地價稅，洵無違誤。（二）又原告主張系爭土地種植優質草皮
    ，均屬「農業發展條例」第三條規定農作之範圍乙節，查所種植優質草皮係供「
    南台灣高爾夫球練習場」場地使用已如前述，且按「十、農業用地：指非都巿土
    地或都巿土地農業區、保護區範圍內，依法供下列使用之土地︰供農作、森林、
    養殖、畜牧及保育使用者。供與農業經營不可分離之農舍、畜禽舍、倉儲設備、
    曬場、集貨場、農路、灌溉、排水及其他農用之土地。農民團體與合作農場所有
    直接供農業使用之倉庫、冷凍（藏）庫、農機中心、蠶種製造（繁殖）場、集貨
    場、檢驗場等用地。」為農業發展條例第三條載明有案，並無原告所稱種植優質
    草皮均屬「農業發展條例」第三條農作範圍之規定，原告顯係誤解法令。至於原
    告稱農地網式作業非常普遍，原告用一般網子圍住是安全防護隔離區並非營業使
    用乙節，查該球網係「南台灣高爾夫球練習場」擊球場地設備，其架高裝設，顯
    非一般農地網式作業甚明，有實地拍攝照片為證，原告所稱並非事實。（三）末
    查，原告系爭二筆土地併同他筆土地歸戶計課八十九年地價稅應繳稅額為一四四
    、四七二元有課稅明細表附卷可稽，原告已繳納八八、四０九元，是以被告就未
    繳金額五六、０六三元開立繳款書向原告課徵，並無不合。（四）綜上所述，本
    件原告訴訟顯無理由，請予以駁回等語，資為抗辯。
三、按「已規定地價之土地，除依第二十二條規定課徵田賦者外，應課徵地價稅。」
    、「非都市土地依法編定之農業用地或未規定地價者，徵收田賦。但都市土地合
    於左列規定者，亦同：一、依都市計畫編為農業區及保護區，限作農業用地使用
    者。二、公共設施尚未完竣前，仍作農業用地使用者。三、依法限制建築，仍作
    農業用地使用者。四、依法不能建築，仍作農業用地使用者。五、依都市計畫編
    為公共設施保留地，仍作農業用地使用者。前項第二款及第三款，以自耕農地及
    依耕地三七五減租條例出租之耕地為限。‧‧‧」、「供左列事業直接使用之土
    地，按千分之十計徵地價稅。但未按目的事業主管機關核定規劃使用者，不適用
    之：‧‧‧二、私立公園、動物園、體育場所用地。‧‧‧」、「依第十七條及
    第十八條規定，得適用特別稅率之用地，土地所有權人應於每年（期）地價稅開
    徵四十日前提出申請，逾期申請者，自申請之次年期開始適用。‧‧‧」分別為
    土地稅法第十四條、第二十二條、第十八條及第四十一條所明定。又「依本法第
    十八條第一項特別稅率計徵地價稅之土地，指左列各款土地經目的事業主管機關
    核定規劃使用者：‧‧‧三、私立公園、動物園、體育場所用地：為經目的事業
    主管機關核准設立之私立公園、動物園及體育場所使用範圍內之土地。‧‧‧」
    、「土地所有權人，申請適用本法第十八條特別稅率計徵地價稅者，應填具申請
    書，並依左列規定，向主管稽徵機關申請核定：‧‧‧二其他按特別稅計徵地價
    稅之土地：應檢附目的事業主管機關核准或行政院專案核准之有關文件及使用計
    畫書圖或組織設立章程或建築改良物證明文件。‧‧‧」，土地稅法施行細則第
    十三條、第十四條亦定有明文。而「課徵田賦之農業用地，在依法辦理變更用地
    編定或使用分區前，變更為非農業使用者，應自實際變更使用之次年期起改課地
    價稅。」、「原屬符合土地稅法第二十二條規定課徵田賦之土地，部分變更為非
    農業用地使用，依法應改課地價稅者，應按其實際使用面積，分別課徵田賦及地
    價稅。」、「有關土地供設置高爾夫球練習場，‧‧‧依土地稅法第十八條第一
    項第二款及同法施行細則第十三條第三款規定，經按目的事業主管機關核定規劃
    使用之體育場所使用範圍內之土地，始有按千分之十稅率計徵地價稅規定之適用
    ‧‧‧。」亦經財政部七十九年六月十八日台財稅第000000000號、八
    十年十一月二十八日台財稅第000000000號及八十四年八月二十九日台
    財稅第八四一六四四八四０號函釋在案。
四、本件原告所有系爭土地，依鳳山市都市計畫以附帶條件編訂為「住宅區」，原經
    課徵田賦在案，惟自八十八年五月起供南台灣高爾夫球練習場營業使用，未作農
    業用地使用，被告遂自次年期即八十九年起按實際變更使用面積併同他筆土地歸
    戶計課補徵八十九年度地價稅一四四、四七二元，原告已繳納八八、四０九元，
    是以被告就未繳金額五六、０六三元開立繳款書向原告課徵之事實，為兩造所不
    爭執，並有課稅明細表、臺灣省高雄縣鳳山市公所九十年一月九日鳳市服建字第
    八０一八四號都市計畫土地使用分區證明書影本、原告八十九年十一月十五日談
    話筆錄、九十年一月九日及同年八月九日會勘紀錄、照片等附於原處分卷可稽，
    ，惟查：
（一）原告主張：系爭土地種植優質草皮，可作草皮買賣，並無建物，且無供人營業
      使用，顯見與土地稅法第二十二條課徵田賦之規定並無不符云云，惟原告業已
      自承「本人甲○○所有之土地鳳山市○○段地號一五一二、一五一二之二號，
      因有農作物尚未收成，自八十八年二月底收成後，才借用於南台灣高爾夫球練
      習場，為此請貴處核定自八十八年十二月起補徵地價稅。」有原告八十九年十
      月六日申請書可稽，而原告於八十九年十一月十五日接受被告承辦人員談話時
      亦稱：「（座落鳳山市○○段一五一二、一五一二之二號貳筆土地係於何時取
      得？取得時作何使用？及最近幾年之使用情況為何？）上開土地係於六十八年
      間取得，取得時插秧作農業使用，因從事耕作無利可圖，所以在八十八年五月
      收割完成後始借予南台灣高爾夫練習場綠化使用。」，即南台灣高球練習場負
      責人丁○○於八十九年十二月五日接受被告承辦人員談話時亦稱：「（台端經
      營右開練習場場地取得方式為何？向何人取得？何時取得及使用情形又如何？
      ）‧‧‧約於八十七年四、五月間開始籌備整地，又約於八十八年四月間再向
      吳萬來、甲○○二人分別取得同段一五一一之三及一五一二、一五一二之二號
      等筆土地種植草皮，綠化環境。」、同年十二月二十六日復稱：「本人所經營
      之球場雖於八十七年九月間設立並試打，惟剛開始試打之時只供短桿及推桿姿
      勢之練習，待吳萬來、甲○○等二人所有參筆土地稻穀收割完成後（即八十八
      年四月間）始交予本人整地，種植草皮，擴及該三筆土地之面積範圍才全面開
      放營業，所以也就等於在這期間才使用吳君之參筆土地。」等語，亦有上開談
      話筆錄影本在卷足憑。又被告嗣後會同鳳山市公所人員於九十年一月九日現場
      勘查，會勘結果載明：「本案經現場實地勘查，座落鳳山市○○段一五一一之
      一、之三、之五、之二、之十六、一五一二、一五一二之二地號等柒筆土地，
      已供南台灣高爾夫球練習場營業使用，非供農業用地使用，且編定為住宅區。
      」，同年八月九日訴願審議委員會會勘結果亦為相同紀載，有會勘記錄表附於
      原處分卷內可按，足見系爭土地於八十八年五月起即供南台灣高爾夫球練習場
      營業使用，未作農業用地使用，是原告上開主張，不足為採。
（二）原告又主張：系爭土地種植優質草皮，依農業發展條例第三條規定，實屬農作
      物之一種，且農地網式作業非常普遍，原告用一般網子圍住為安全防護隔離區
      ，並非營業使用云云，查農業發展條例第三條明定：「本條例用辭定義如下：
      ‧‧‧十  農業用地：指非都巿土地或都巿土地農業區、保護區範圍內，依法
      供下列使用之土地︰（一）供農作、森林、養殖、畜牧及保育使用者。（二）
      供與農業經營不可分離之農舍、畜禽舍、倉儲設備、曬場、集貨場、農路、灌
      溉、排水及其他農用之土地。（三）農民團體與合作農場所有直接供農業使用
      之倉庫、冷凍（藏）庫、農機中心、蠶種製造（繁殖）場、集貨場、檢驗場等
      用地。」，而系爭土地種植優質草皮乃供南台灣高爾夫球練習場場地營業使用
      ，已如前述，非屬上開農業發展條例第三條第十款所稱之農業用地甚明，而系
      爭土地上圍有球網，為架高裝設，屬高爾夫球練習場擊球場地設備，顯非一般
      農地網式作業之所需，此有現場實地拍攝照片七張附於原處分卷內可按，是原
      告此部分所辯，亦非可採。
五、綜上所述，原告之主張，既無可取。從而，被告以系爭土地自八十八年五月起供
    南台灣高爾夫球練習場營業使用，未作農業用地使用，乃自次年期即八十九年起
    按實際變更使用面積（一五一二地號：八九七．六平方公尺，一五一二之二地號
    ：三一八．六平方公尺）併同他筆土地歸戶，計課地價稅一四四、四七二元，原
    告已繳納八八、四０九元，應補繳五六、０六三元，經核並無違誤。復查決定及
    訴願決定予以維持，均無不合。原告起訴意旨求予撤銷，為無理由，應予駁回。
    並不經言詞辯論為之。
據上論結，本件原告之訴為無理由，依行政訴訟法第二百三十三條第一項、第二百三
十六條、第一百九十五條第一項後段、第九十八條第三項前段，判決如主文。
中　　華　　民　　國　　九十一　　　年　　　一　　　　月　　三十一　　　日
                              高雄高等行政法院第三庭
     　   　　　　　　　　　　　          法      官   戴見草
右為正本係照原本作成。
如不服本判決，應於送達後二十日內，向本院提出上訴狀並表明上訴理由，如於本判
決宣示後送達前提起上訴者，應於判決送達後二十日內補提上訴理由書（須按他造當
事人人數附繕本）。
提起上訴應預繳送達用雙掛號郵票七份（每份三十四元）。
中　　　華　　　民　　　國    九十一　　年　  　一　　　月　　三十一　　日
                                          法院書記官   嚴寶明
附註：
行政訴訟法第二百三十五條（第一項、第二項）：
對於適用簡易程序之裁判提起上訴或抗告，須經最高行政法院之許可。
前項許可，以訴訟事件所涉及之法律見解具有原則性者為限。
